臺灣高雄地方法院刑事裁定　　　　　　 110年度聲字第2053號
聲明異議人
即　受刑人　蔡寬琮


上列聲明異議人即受刑人因公共危險案件，對臺灣高雄地方檢察
署檢察官不准易科罰金之執行指揮（執行案號：110 年度執字第
5470號）聲明異議，本院裁定如下：
    主  文
聲明異議駁回。
    理  由
一、聲明異議意旨略以：聲明異議人即受刑人蔡寬琮（下稱異議
    人）一家四口及年邁之母親均需異議人照顧，且異議人每月
    需繳納房屋貸款、汽車貸款共數萬元。而異議人於公司已服
    務30年，一旦入監服刑，退休金將化為烏有，必造成家庭經
    濟壓力。異議人願以每月小額捐款新臺幣（下同）500 元給
    弱勢團體10年，爰請求撤銷檢察官不准易科罰金之執行指揮
    ，諭知准予易科罰金等語（依本案聲明異議意旨，異議人僅
    就檢察官不准易科罰金部分聲明異議）。
二、按刑法第41條第1 項規定：犯最重本刑為5 年以下有期徒刑
    以下之刑之罪，而受6 月以下有期徒刑或拘役之宣告者，得
    以新臺幣（下同）1 千元、2 千元或3 千元折算1 日，易科
    罰金。但易科罰金，難收矯正之效或難以維持法秩序者，不
    在此限。是在刑事執行程序中，檢察官得依刑法第41條第1
    項但書規定，審酌受刑人是否具有「確因不執行所宣告之刑
    ，難收矯正之效，或難以維持法秩序」等事由，決定個別受
    刑人適宜易科罰金與否，此係立法者賦予檢察官針對具體執
    行個案之裁量權限，非謂一經判決宣告得易科罰金之標準，
    檢察官即應為易科罰金之處分。是以，檢察官對於得易科罰
    金案件之指揮執行，如已具體說明認受刑人因不執行所宣告
    之刑，難收矯正之效，或難以維持法秩序之理由，自得不准
    易科罰金而執行徒刑；此乃檢察官指揮執行時得依職權裁量
    之事項，倘其未濫用裁量權限，不得任意指摘為違法，此觀
    諸刑事訴訟法第457 條第1 項前段「執行裁判由為裁判法院
    之檢察官指揮之」之規定即明（最高法院98年台抗字第102
    、477 號、103 年度台抗字第238 號刑事裁定意旨參照）。
    又上開法條所稱「難收矯正之效」及「難以維持法秩序」，
    均屬不確定法律概念，此乃立法者賦予執行檢察官能依具體
    個案，考量犯罪所造成法秩序等公益危害大小、施以自由刑
    ，避免受刑人再犯之效果高低等因素，據以審酌得否准予易
    科罰金，亦即執行檢察官應為關於自由刑一般預防（維持法
    秩序）與特別預防（有效矯治受刑人使其回歸社會）目的之
    衡平裁量，非謂僅因受刑人個人家庭、生活處遇值得同情即
    應予以准許；再者，刑法第41條於94年2 月2 日修法公布後
    已刪除「因身體、教育、職業、家庭之關係或其他正當事由
    ，執行顯有困難」之規定，故此項要件已非法定審酌要件，
    是關於受刑人之家庭、職業等因素，與檢察官就是否准受刑
    人易科罰金，有無「確因不執行所宣告之刑，難收矯正之效
    ，或難以維持法秩序」之情況，並無必然關聯。
三、經查：
  ㈠異議人因公共危險案件，經本院以民國110 年度交簡字第
    1080號判決判處有期徒刑6 月，如易科罰金，以1,000 元折
    算1 日確定，此有前開判決、臺灣高等法院被告前案紀錄表
    附卷足參。嗣經移送臺灣高雄地方檢察署（下稱高雄地檢署
    ）執行，檢察官不准易科罰金之理由為：異議人因犯不能安
    全駕駛致交通危險罪共5 次，不僅漠視自身安全，更罔顧其
    他用路人之安全，況異議人本次酒駕係駕駛自用小客貨車並
    行駛在國道高速公路上，所生危害甚鉅，因認非執行本件宣
    告刑，難以收矯正之效果，亦不足昭炯戒而維持法秩序」等
    情，經本院依職權函調高雄地檢署110 年度執字第5470號執
    行卷宗核閱無訛，並有易科罰金案件初核表、高雄地檢署
    110 年9 月6 日雄檢榮岸110 執5470字第1100056207號函在
    卷可稽，足認執行檢察官於指揮命令中，已具體敘明其本於
    職權不准異議人易科罰金之理由。
  ㈡且查，異議人自98年起迄為本件公共危險犯行為止，已係五
    度違犯刑法第185 條之3 第1 項之罪，犯罪頻率非低。且其
    歷次酒測值分別高達0.87、0.98、0.59、0.34、0.28毫克，
    異議人更曾因酒駕而自撞分隔島肇事一次等情，有高雄地檢
    署緩起訴處分書、本院刑事簡易判決等附於高雄地檢署110
    年度執字第5470號卷內可查，顯徵其屢屢輕忽酒後不得駕車
    之法令規範。而異議人於初犯時即獲檢察官給予緩起訴處分
    ，第二至四犯亦經檢察官准予易科罰金而免予入監執行徒刑
    之情況下，仍不知警惕，本次竟再次酒後駕駛自用小貨車行
    駛於國道上，其潛在危害不言而喻，足見異議人實未因先前
    未入監執行之處遇，而嚴肅正視酒後駕車行為之嚴重性，其
    就酒後駕車之刑罰戒律，始終抱持輕忽僥倖之心態，至為顯
    然。實難使人漠視其酒後駕車致生之危險性。是檢察官審酌
    上開事由，認異議人本件所處有期徒刑如不入監執行，難收
    矯正之效及維持法秩序，顯屬有據，並無逾越法律授權，且
    無裁量瑕疵之情形，難認該執行指揮有何違法或不當之處。
  ㈢聲明異議意旨雖以異議人之家庭、經濟因素，主張前開不宜
    入監服刑之事由等語。惟參以刑法第41條第1 項規定於修法
    後刪除「異議人因身體、教育、職業、家庭之關係或其他正
    當事由，執行顯有困難」之要件，故執行檢察官考量是否准
    予異議人易科罰金時，僅須審酌是否具有「確因不執行所宣
    告之刑，難收矯正之效，或難以維持法秩序」事由為裁量，
    故異議人所陳縱係屬實，惟此應係向相關單位求助，由社會
    救助系統輔助之問題，尚非執行檢察官於決定是否命異議人
    入監執行時所應斟酌審查之法定事由。是異議人執此聲明異
    議，自非有據。
四、綜上所述，本件執行檢察官已具體說明不准予易科罰金之理
    由，且未有逾越法律授權、專斷等濫用權力之情事。而就聲
    明異議意旨所述各情，本院審酌後認檢察官執行之指揮並無
    違法或不當，是異議人提起本件聲明異議，為無理由，應予
    駁回。
五、據上論斷，依刑事訴訟法第486 條，裁定如主文。
中    華    民    國   110    年    11    月    22    日
                  刑事第八庭  法  官  陳鑕靂
以上正本證明與原本無異。
如不服本裁定，應於收受送達後5 日內向本院提出抗告狀。
因疫情而遲誤不變期間，得向法院聲請回復原狀。
中    華    民    國   110    年    11    月    22    日
                              書記官  許雅惠